臺灣高等法院民事判決　　　　　九十四年度訴易字第三十四號
原　告　甲○○
被　告　乙○○
前列當事人間因侵權行為損害賠償.
本院刑事庭移送前來，本院判決如.
    主      文
被告應給付原告新臺幣貳萬元。
原告其餘之訴駁回。
訴訟費用由被告負擔五分之二，餘由原告負擔。
    事實及理由
一、原告起訴請求被告賠償醫療費用新台幣（下同）一千元、工
    作收入損失三千零十二元、交通費二千元、眼鏡損害重配費
    用二千元、精神慰藉金五萬元，計五萬八千零十二元及自起
    訴狀繕本送達翌日起，至清償日止，按年利率百分之五計算
    之利息，嗣於本院審理中減縮聲明僅請求精神慰藉金五萬元
    ，核屬減縮應受判決事項之聲明，依民事訴訟法第二百五十
    五條第一項第三款之規定，應予准許，合先敘明。
二、本件原告主張：被告於民國九十三年十二月十一日晚間六點
    三十五分左右，在臺北市○○區○○路五段十一號地下室之
    信義廣場地下停車場，因停車費問題與原告發生爭執，原告
    為向該處停車管理單位反應，自被告上衣口袋中取其識別證
    ，欲觀看其姓名，被告明知原告為肢障之身心障礙者，在被
    告之同事蔣健忠極力攔阻，且原告毫無還手之情形下，仍三
    次出手重毆原告，致原告受有左眼角上方顏面長二公分、深
    一公分之撕裂傷，雖經縫合仍留下永久性疤痕，原告容貌嚴
    重破相，至今每每憶及仍心有餘悸，憤恨久久不能平息，精
    神遭受莫大打擊，身心痛苦萬分無以明狀，爰依民法第一百
    八十四條、第一百九十五條之規定，請求被告賠償精神慰藉
    金五萬元等情，並聲明：被告應給付原告五萬元。
三、被告則以：原告以肢體障礙者身分，至臺北市政府停車管理
　　處所轄位於臺北市○○路○段十一號地下一樓「信義停車場
　　」內，由為任職管理員之被告辦理免費停車優待事宜，被告
    請原告補填車輛行車執照號碼，原告不悅，斥責被告，隨後
    原告為向臺北市政府停車管理處申訴而動手搶奪被告之識別
    證，惟被告有精神宿疾，忍受力比一般人低，恐原告進一步
    加害才會向原告反擊，被告之識別證因原告拉扯，使包裹識
    別證之護套與掛繩之鉚丁脫落而分離損壞，經臺灣臺北地方
    法院以九十四年易字第一四八六號刑事判決，判處原告毀損
    罪刑，而原告傷勢已痊癒，從外觀上看不出任何疤痕，更無
    破相之實，亦無診斷證明書可證明其顏面上有永久無法復原
    之損傷，故原告請求被告賠償精神慰藉金五萬元，為無理由
    等語置辯。並聲明：(一)原告之訴及其假執行之聲請均駁回。
    (二)如受不利之判決，願供擔保請准免為假執行。
四、原告主張被告於九十三年十二月十一日晚間六點三十五分左
    右，在臺北市政府停車管理處所轄位於臺北市○○區○○路
    五段十一號地下室之信義廣場地下停車場，因停車費問題與
    任職管理員之原告發生爭執，被告出手毆打原告，致原告受
    有左眼角上方顏面長二公分、深一公分之撕裂傷，縫了八針
    等情，有行政院國軍退除役官兵輔導委員會台北榮民總醫院
    診斷證明書影本二紙為證（見臺灣臺北地方法院檢察署九十
    四年偵字第二五八二號偵查卷第十五、十七頁），復為被告
    所不爭執，自堪信為真實。被告雖辯稱係原告先出手抓取被
    告之識別證云云，惟此僅涉及原告是否另行對被告構成侵權
    行為之問題，並無礙於被告對於原告侵權行為之成立。而被
    告傷害案件之刑事責任經檢察官起訴後，已由臺灣臺北地方
    法院九十四年度易字第四五七號刑事判決判處罰金三千元，
    本院刑事庭亦以九十四年度上易字第一五二六號刑事判決駁
    回被告之上訴確定在案，益見被告對於原告應負侵權行為損
    害賠償責任甚明。
五、按因故意或過失，不法侵害他人之權利者，負損害賠償責任
    ；不法侵害他人之身體、健康、名譽、自由、信用、隱私、
    貞操，或不法侵害其他人格法益而情節重大者，被害人雖非
    財產上之損害，亦得請求賠償相當之金額，民法第一百八十
    四條第一項前段、第一百九十五條第一項分別定有明文。查
    被告毆打原告，致原告受有左眼角上方顏面長二公分、深一
    公分之撕裂傷，業經認定如前，是原告主張其因此受有精神
    上之痛苦，即非無據，被告就原告上開精神痛苦之非財產上
    損害，自應負賠償責任。本院審酌原告為臺北市政府工務局
    養護工程處股長，被告則為臺北市政府停車管理處管理員，
    患有憂鬱症，領有輕度精神障礙之身心障礙手冊，有臺北市
    立聯合醫院松德院區診斷證明書、中華民國身心障礙手冊等
    影本足稽（見同上卷第三○及三一頁），而被告係因原告自
    其上衣口袋取其識別證，始出手毆傷原告，衡諸兩造身分、
    地位、經濟能力及本件侵權行為發生原因與所生損害及原告
    上述傷口已癒合，看不出傷疤痕跡（見本院辯論筆錄）等一
    切情形，認為原告請求被告賠償五萬元之非財產上損害，尚
    嫌過高，應予核減為二萬元，方屬公允。從而，原告依民法
    第一百八十四條第一項前段、第一百九十五條第一項之規定
    ，請求被告給付二萬元，洵屬正當，應予准許。原告逾此數
    額之請求，為無理由，應予駁回。
六、本案事證已臻明確，兩造其餘主張、陳述及所提之證據，經
    審酌後認與判決結果不生影響，爰不一一論述，附此敘明。
七、據上論結，本件原告之訴為一部有理由，一部無理由，爰依
    民事訴訟法第七十九條但書，判決如主文。
中　　華　　民　　國　九十四　年　十二　　月  二十七  日
                  民事第十四庭審判長法  官 劉靜嫻
                          　　　　　法  官 陳駿璧
                          　　　　　法  官 陳昆煇
正本係照原本作成。
不得上訴。
中　　華　　民　　國　　94　　年　　12　　月　　28　　日
　　　　　　　　　　　　　　　　　　書記官 李佳樺
